臺灣彰化地方法院刑事判決　　　　　　　96年度訴字第2256號
公　訴　人　臺灣彰化地方法院檢察署檢察官
被　　　告　甲○○
上列被告因違反毒品危害防制條例案件，經檢察官提起公訴（96
年度毒偵字第4909號），本院依簡式審判程序判決如下：
    主  文
甲○○施用第一級毒品，累犯，處有期徒柒月，扣案之海洛因壹
包（淨重零點零伍公克、空包裝重零點貳捌公克）沒收銷燬之，
扣案之生理食鹽水壹瓶沒收。
    犯罪事實
一、甲○○前於民國95年間因施用毒品案件，經本院以95年度訴
    字第350 號刑事判決判處有期徒刑1 年2 月確定，甫於96年
    7 月16日縮刑期滿執行完畢。又於89年間因施用毒品案件，
    經本院以89年度毒聲字第1421號裁定送觀察、勒戒後，認有
    繼續施用毒品之傾向，再由本院以89年度毒聲字第1803號裁
    定令入戒治處所施予強制戒治1 年，其成效經評定為合格，
    認無繼續戒治必要，由本院以89年度毒聲字第5805號裁定停
    止戒治，所餘戒治期間並付保護管束，惟於保護管束期間因
    違反保護管束應遵守事項情節重大，再由本院以90年度毒聲
    字第1399號裁定撤銷停止戒治，令入戒治處所施予殘餘期間
    之強制戒治，迄於90年8 月2 日執行完畢釋放，並由臺灣彰
    化地方法院檢察署檢察官以90年度戒毒偵字第1209、1210號
    為不起訴處分確定。詎仍不知悔改，明知海洛因業經公告列
    為毒品危害防制條例第2 條第2 項所列管之第1 級毒品，不
    得非法持有、施用，竟基於施用第1 級毒品海洛因之犯意，
    於96年9 月25日下午10時許，在其位於彰化縣員林鎮黎明巷
    25號住處內，以將海洛因粉末摻水再以針筒注射之方式，施
    用第1 級毒品海洛因1 次。嗣於同年9 月26日下午3 時許，
    為警在彰化縣員林鎮○○路93號前，因其形跡可疑經盤查而
    查獲，其於查獲後，即在有偵查犯罪職權之機關尚不知其有
    上開施用海洛因行為前，主動向員警坦承有施用海洛因情事
    並交出藏放於短褲口袋內之施用剩餘之第1 級毒品海洛因1
    小包（淨重0.05公克、空包裝重0.28公克）及生理食鹽水1
    瓶，而就前開施用第1 級毒品海洛因之行為自首犯罪，並願
    接受裁判，經其同意採集其尿液送驗，結果確呈嗎啡陽性反
    應。
二、案經彰化縣警察局員林分局報請臺灣彰化地方法院檢察署檢
    察官偵察起訴。
    理  由
一、本件被告所犯係死刑、無期徒刑、最輕本刑為3 年以上有期
    徒刑以外之罪，其於準備程序就前揭被訴事實為有罪之陳述
    ，經受命法官告知簡式審判程序之旨，並聽取其與公訴人之
    意見後，本院認無不得或不宜改依簡式審判程序進行之處，
    爰依刑事訴訟法第273 條之1 第1 項、第284 條之1 ，裁定
    本案由受命法官獨任進行簡式審判程序，合先敘明。
二、上揭犯罪事實，業經被告於警、偵訊及本院審理時（參見本
    院96年12月3 日審判筆錄）坦承不諱，且其於96年9 月26日
    為警查獲時所採驗之尿液，經臺灣彰化地方法院檢察署委託
    警方送請詮昕科技股份有限公司檢驗結果，確呈嗎啡陽性反
    應，此有彰化縣警察局員林分局委託檢驗尿液代號與真實姓
    名對照認證單及該公司96年10月5 日編號00000000號濫用藥
    物尿液檢驗報告各1 紙附卷可稽。又扣案之白色粉末1 小包
    ，經送請法務部調查局鑑驗結果，認該粉末含海洛因成分，
    淨重0.05公克，空包裝重0.28公克，此有該局96年10月12日
    調科壹字第09623071720 號鑑定通知書1 紙存卷可參，是該
    扣案之白色粉末1 小包係第1 級毒品海洛因無訛。參諸醫學
    臨床實驗及根據英國藥學會出版之文獻Clarke's Isolation
    and Identification of Drugs 乙書第293 頁載：海洛因經
    注射入人體後，在體內迅速水解成6-Monoacety I morphine
    ，再緩緩繼續水解成嗎啡，然後再循嗎啡之代謝方式排出，
    同書第431 頁至第432 頁並載有：嗎啡經注射入人體後，約
    50％以上於8 小時內自尿中排出，至24小時排出約90％，但
    48小時後仍有微量可檢出等語。此外，按通常健康成人一次
    注射嗎啡15公絲，而以現行採用蟻醛酸試液及鉬鋑銨酸試液
    檢檢驗其尿液時，注射後8 小時內所排尿液易於檢出；8 小
    時至24小時，視其取尿時間及尿量多寡，可能檢出；至24小
    時以後所排之尿液，用上述方法已難檢出，亦據行政院衛生
    署藥物食品檢驗局73年11月30日（73）藥檢壹字第030221號
    函釋明確。是依上開說明，佐以被告前揭尿液檢驗報告、扣
    案第1 級毒品海洛因1 小包及生理食鹽水1 瓶，足徵被告前
    開施用第1 級毒品海洛因之自白核與事實相符，堪可採為論
    罪科刑之依據。
三、按犯毒品危害防制條例第10條施用第1 、2 級毒品之罪者，
    檢察官應先聲請法院裁定將被告令送勒戒處所觀察、勒戒，
    經觀察、勒戒後，認無繼續施用毒品傾向者，應即釋放，並
    為不起訴之處分或不付審理之裁定；認有繼續施用毒品傾向
    者，應由檢察官裁定聲請法院裁定令入戒治處所施以強制戒
    治，且經觀察、勒戒或強制戒治執行完畢釋放後，5 年內再
    犯第10條之罪，檢察官應依一般刑事訴訟程序予以起訴論罪
    科刑，此觀諸毒品危害防制條例第20條第1 項、第2 項、第
    23條第2 項前段規定自明。次按修正毒品危害防制條例就施
    用毒品者，僅於「初犯」及「5 年後再犯」二種情形，有其
    追訴條件之限制，即須於初犯經觀察、勒戒或強制戒治釋放
    後，5 年內均無施用毒品之行為，始能認其前所實施之觀察
    、勒戒或強制戒治已足遮斷毒癮，而得於5 年後再犯時，再
    予適用初犯之規定，重行觀察、勒戒等程序；倘5 年內已經
    再犯，被依法追訴處罰，縱其第3 次（或第3 次以上）施用
    毒品之時間在初犯釋放5 年以後，即與「5 年後再犯」之情
    形有別，且因已於「5 年內再犯」，顯見其再犯率甚高，原
    實施觀察、勒戒或強制戒治，已無法收其實效，而無5 年戒
    斷期之存在，自無再經觀察、勒戒及強制戒治之必要，應由
    檢察官逕行起訴（最高法院95年度台非字第59號判決、95年
    度台非字第65號判決及95年度第7 次刑事庭會議決定足資參
    照）。經查，本件被告前因施用毒品案件，經本院以89年度
    毒聲字第1421號裁定送觀察、勒戒後，認有繼續施用毒品傾
    向，再由本院以89年度毒聲字第1803號裁定令入戒治處所施
    以強制戒治1 年，其成效經評定為合格，認無繼續戒治必要
    ，由本院以89年度毒聲字第5805號裁定停止戒治，所餘戒治
    期間並付保護管束，惟於保護管束期間因違反保護管束應遵
    守事項情節重大，再由本院以90年度毒聲字第1399號裁定撤
    銷停止戒治，令入戒治處所施予殘餘期間之強制戒治，迄於
    90年8 月2 日執行完畢釋放。復於92年間因違反毒品危害防
    制條例案件，經本院以92年度訴字第696 號刑事判決判處有
    期徒刑1 年確定之事實，有臺灣高等法院被告前案紀錄表、
    臺灣彰化地方法院檢察署刑案資料查註紀錄表各1 份附卷可
    參，揆諸前開最高法院判決，因被告在90年後之5 年內，業
    有施用毒品之行為，則本次被告於96年間再次施用毒品，即
    與5 年後再犯之情形有別，自應逕行起訴。
四、查海洛因為毒品危害防制條例第2 條第2 項第1 款所明定之
    第1 級毒品。是核被告前揭所為，係犯同條例第10條第1 項
    之施用第1 級毒品罪。被告持有第1 級毒品海洛因並進而施
    用，其持有之低度行為應為施用之高度行為所吸收，不另論
    持有毒品之罪。又被告前於95年間因施用毒品案件，經本院
    以95年度訴字第350 號刑事判決判處有期徒刑1 年2 月確定
    ，甫於96年7 月16日縮刑期滿執行完畢等情，有臺灣彰化地
    方法院檢察署刑案資料查註紀錄表及臺灣高等法院被告前案
    紀錄表各1 份在卷可憑，其於前開有期徒刑執行完畢後，5
    年內故意再犯本件最重本刑為有期徒刑以上之罪，為累犯，
    應依刑法第47條第1 項之規定，加重其刑。再被告施用第1
    級毒品犯行，係於有偵查犯罪職權之警察機關尚不知伊有施
    用海洛因行為前，即於上開時地主動向進行盤查之員警坦承
    有施用海洛因情事，此有警詢筆錄可稽，且被告復有接受審
    判之情，爰依刑法第62條前段規定減輕其刑，且依法先加後
    減之。爰審酌被告前有施用毒品之不良素行，歷經觀察、勒
    戒及戒治程序後，仍未能徹底戒絕毒品，且屢經查獲，隨即
    再犯，顯見意志不堅，且有失政府制定毒品危害防制條例之
    立法美意，本不宜寬貸，惟念其施用毒品乃自戕一己之身體
    健康，尚未害及他人，且犯後始終坦承犯行，現又定期接受
    美沙冬替代療法，已見悔意等一切情狀，量處如主文所示之
    刑。又扣案白色粉末1 包，淨重0.05公克，屬第1 級毒品海
    洛因，業據本院認定如前，屬違禁物，不問是否屬於犯人所
    有與否，爰均依毒品危害防制條例第18條第1 項前段規定，
    併予宣告沒收銷燬之。再盛裝上述扣案白粉之空包裝袋1 個
    （重0.28公克），雖經法務部調查局就之與其所盛裝之第1
    級毒品海洛因分別鑑析其重量，有上開法務部調查局前開鑑
    定通知書1 紙在卷可憑，惟因法務部調查局一般係以傾倒之
    方式，將包裝袋內之第1 級毒品海洛因倒出而與包裝袋分離
    而稱重，必要時，輔以刮杓刮取袋內粉末，然無論依何種方
    式分離，包裝袋內均有極微量之第1 級毒品海洛因殘留，業
    經法務部調查局96年1 月15日調科壹字第09 623004470號函
    釋在案，足認前揭空包裝袋1 個（重0.28公克）內含極微量
    第1 級毒品海洛因殘留而無法析離，亦應整體視為查獲之第
    1 級毒品海洛因，併依毒品危害防制條例第18條第1 項前段
    之規定，宣告沒收銷燬之。另扣案生理食鹽水1 瓶，係被告
    所有，供其與海洛因粉末混和施打所用之物，業據被告於本
    院審理時供承在卷（詳見本院96年12月3 日審判筆錄），爰
    依刑法第38條第1 項第2 款之規定，併予宣告沒收。
據上論斷，應依刑事訴訟法第273 條之1 第1 項、第299 條第1
項前段，毒品危害防制條例第10條第1 項、第18條第1 項前段，
刑法第11條、第47條第1 項、第62條前段、第38條第1 項第2 款
，判決如主文。
本案經檢察官蔡明達到庭執行職務。
中　　華　　民　　國　　96　　年　　12　　月　　17　　日
                  刑事第一庭    法      官  胡宜如
以上正本證明與原本無異。
如不服本判決，應於送達後10日內向本院提出上訴狀，上訴書狀
應敘述具體理由（須附繕本）。
中　　華　　民　　國　　96　　年　　12　　月　　17　　日
                                書  記  官  蕭秀吉
附錄本案論罪科刑法條：
毒品危害防制條例第10條
施用第一級毒品者，處 6 月以上 5 年以下有期徒刑。
施用第二級毒品者，處 3 年以下有期徒刑。
